【裁判字號】    98,易,736
【裁判日期】    980731
【裁判案由】    竊盜等
【裁判全文】
臺灣高雄地方法院刑事判決               98年度易字第736號
公  訴  人  臺灣高雄地方法院檢察署檢察官
被      告  甲○○
上列被告因竊盜等案件，經檢察官提起公訴（98年度偵字第1860
2 號），本院合議庭裁定改行簡式審判程序，判決如下：
    主  文
甲○○犯竊盜未遂罪，累犯，處有期徒刑肆月，如易科罰金，以
新臺幣壹仟元折算壹日。又犯竊盜罪，累犯，處有期徒刑陸月，
如易科罰金，以新臺幣壹仟元折算壹日。應執行有期徒刑捌月，
如易科罰金，以新臺幣壹仟元折算壹日。
    事  實
一、甲○○前因偽造文書、肅清煙毒條例及麻醉藥品管理條例等
    案件，各經法院判處有期徒刑確定，甫於民國96年7 月16日
    徒刑期滿執行完畢。詎其仍不知悔改，分別基於為自己不法
    所有之竊盜犯意，而為下列竊盜行為: （一）98年6 月21日
    7 時10分許，甲○○前往高雄市旗津區○○○路66號乙○○
    之住處，徒手開啟該處圍牆鐵門門栓後，進入該處工作間內
    拿取乙○○所有之電線材料1 批（價值約新台幣2,000 元）
    之際，即遭乙○○發現而未能得逞，並報警當場查獲；（二
    ）於98年6 月25日下午3 時30分許，在高雄市○○區○○街
    39 號 前，以自備鑰匙竊取許文慧所有由丙○○○使用車牌
    號碼XCZ-36 8號重機車1 輛（價值約新台幣5,000 元）。嗣
    於同年月27日下午9 時0 分許，在高雄市旗津區復興一巷47
    號前為警查獲，並扣得開啟機車用鑰匙1 支，而查悉上情。
二、案經乙○○訴由高雄市政府警察局鼓山分局暨高雄市政府警
    察局鼓山分局報告臺灣高雄地方法院檢察署檢察官偵查起訴
    。
    理  由
一、本件被告所犯係死刑、無期徒刑、最輕本刑為3 年以上有期
    徒刑以外之罪，其於準備程序中就被訴事實為有罪之陳述，
    經法官告知簡式審判程序之旨，並聽取公訴人及被告之意見
    後，經本院依刑事訴訟法第273 條之1 第1 項之規定，裁定
    由受命法官獨任進行簡式審判程序。又本件卷內之物證、書
    證等證據，依同法第273 條之2 規定，不受第159 條第1 項
    關於傳聞法則規定之限制，依法均有證據能力，合先敘明。
二、上揭事實，業據被告於本院審理中坦承不諱，核與證人乙○
    ○、丙○○○證述情節相符，復有高雄市政府警察局鼓山分
    局扣押筆錄、扣押物品目錄表、贓物認領保管單各一份、照
    片四張在卷可稽，顯見被告之前開自白與事實相符，自得為
    認定被告犯罪之依據。是以，本件事證明確，被告犯行堪以
    認定，應依法論科。
三、核被告於事實欄(一)所為，係犯刑法第306 條第1 項之侵入住
    居罪、第320 條第3 項、第1 項之竊盜未遂罪；於事實欄(二)
    所為，係犯刑法第320 條第1 項之竊盜罪。公訴人認被告就
    事實欄(一)所為，係犯刑法第321 條第2 項、第1 項第2 款之
    加重竊盜未遂罪，惟按刑法第321 條第1 項第2 款所謂毀越
    門扇牆垣，係指毀損或超越及踰越門扇牆垣而言。本件被告
    就事實欄(一)所為竊盜犯行，係自行開啟圍牆鐵門後進入屋內
    行竊，業經證人乙○○警詢中證述: 住處圍牆鐵門是打開，
    被告沒有破壞門窗，應該是從圍牆鐵門自己開栓所進入等語
    明確（見警卷第4 頁），顯見被告未使用工具撬開門鎖，亦
    未翻越圍牆進入，此外，復查無證據證明其有何毀損或踰越
    該住宅大門之行為，自難認被告成立毀越門扇、牆垣竊盜犯
    行，聲請意旨認被告涉犯刑法第321 條第1 項第2 款之加重
    竊盜罪嫌，容有未洽，惟起訴基本事實同一，爰變更起訴法
    條。被告就事實欄(一)部份，係基於同一竊盜之目的，犯侵入
    住居罪、竊盜罪，為想像競合犯，應從一重之竊盜未遂罪論
    處。被告所犯上開二罪，犯意個別，行為互殊，應予分論併
    罰。又被告有事實欄所載之前科紀錄，有臺灣高等法院被告
    前案紀錄表各1 份在卷可按，其於受有期徒刑之執行完畢後
    ，5 年內故意再犯本件有期徒刑以上之罪，為累犯，應依刑
    法第47條第1 項之規定加重其刑。又被告就事實欄(一)部份之
    犯行，已著手於竊盜行為之實施，並未生盜取財物之結果，
    為未遂犯，應依刑法第25條第2 項規定，按既遂犯之刑度減
    輕其刑，並就該部分犯行依法先加後減。爰審酌被告不思循
    正當工作以獲致財物維生，竟為圖私利，侵害他人之財產安
    全，惡性非輕，惟念及被告犯後尚能坦認犯行，所竊財物價
    值尚非甚鉅且均已返還被害人，並其犯罪之動機、手段等一
    切情狀，量處如主文所示之刑，以資懲儆。扣案之機車鑰匙
    1 把，雖係被告犯事實欄(二)之犯行所用之物，惟該機車鑰匙
    係被告拾得，無證據證明係被告所有之物（見被告98年6 月
    27日警詢筆錄第2 頁），爰不予宣告沒收，併此敘明。
四、末檢察官雖請求依據竊盜犯贓物犯保安處分條例第3 條第1
    項規定，令被告入勞動場所強制工作，惟按保安處分係針對
    受處分人將來之危險性所為之處置，以達教化、治療之目的
    ，為刑罰之補充制度。我國現行刑法採刑罰與保安處分雙軌
    制，係在維持行為責任之刑罰原則下，為協助行為人再社會
    化之功能，以及改善行為人潛在之危險性格，期能達成根治
    犯罪原因、預防犯罪之特別目的。是保安處分中之強制工作
    ，旨在對嚴重職業性犯罪及欠缺正確工作觀念或無正常工作
    因而犯罪者，強制其從事勞動，學習一技之長及正確之謀生
    觀念，使其日後重返社會，能適應社會生活。保安處分之措
    施亦含社會隔離、拘束身體自由之性質，其限制人民之權利
    ，實與刑罰同，本諸法治國家保障人權之原理及刑法之保護
    作用，其法律規定之內容，應受比例原則之規範，使保安處
    分之宣告，與行為人所為行為之嚴重性、行為人所表現之危
    險性，及對於行為人未來行為之期待性相當。刑法第90 條
    及竊盜犯贓物犯保安處分條例第3 條第1 項關於強制工作之
    規定，均係本於上開意旨制定，而由法院視個案中行為人之
    危險性格，依職權決定應否交付強制工作，以達保安處分之
    特別預防之目的（司法院大法官會議釋字第471 號解釋參照
    ）。查本件被告前於73年間有竊盜前科，於75年2 月13日縮
    短刑期執行完畢，然距離本案已有數年，難認其有犯罪之習
    慣，而與一般慣竊之懶惰成習，長期間且有縝密計劃一再
    多次犯案，並以犯罪成為日常習慣之情形尚屬有間，應屬一
    時貪念所為之犯罪行為，而非有犯罪習慣之人，是本院認上
    開對被告宣告之刑，應已足以收矯治之效並使被告心生警惕
    ，參以諭知被告強制工作並非矯正其竊盜犯行之唯一方法而
    需合乎一定之比例，以求得法益間之均衡等情綜合以觀，本
    院認尚無對被告諭知宣告強制工作之必要；又本案被告所定
    之刑，未逾竊盜犯贓物犯保安處分條例第2 條第4 項規定之
    1 年以上，自無適用竊盜犯贓物犯保安處分條例規定宣付保
    安處分之餘地，爰未對被告為保安處分之宣告，附此說明。
據上論斷，應依刑事訴訟法第273 條之1 第1 項、第299 條第1
項前段，刑法第320 條第3 項、第1 項、第51條第5 款、第47條
第1 項、第41條第1 項、第25條第2 項，刑法施行法第1 條之1
，判決如主文。
本案經檢察官鄭益雄到庭執行職務。
中    華    民    國    98    年    7     月    31    日
                         刑事第十八庭   法  官  黃繼瑜
以上正本證明與原本無異。
如不服本判決應於收受送達後10日內向本院提出上訴書狀，並應
敘述具體理由；如未敘述上訴理由者，應於上訴期間屆滿後20日
內向本院補提理由書（均須按他造當事人之人數附繕本）「切勿
逕送上級法院」。
中    華    民    國    98    年    7     月    31    日
                                        書記官  蔡淑貞
附錄本件論罪科刑法條全文：
刑法第320條
意圖為自己或第三人不法之所有，而竊取他人之動產者，為竊盜
罪，處 5 年以下有期徒刑、拘役或 5 百元以下罰金。
意圖為自己或第三人不法之利益，而竊佔他人之不動產者，依前
項之規定處斷。
前二項之未遂犯罰之。


司法院資訊處製作；財團法人民間司法改革基金會備份。
